【裁判字號】    98,交聲,692
【裁判日期】    980728
【裁判案由】    交管條例聲異
【裁判全文】
臺灣板橋地方法院交通事件裁定         98年度交聲字第692號
原處分機關  交通部公路總局臺北區監理所
異  議  人
即受處分人  甲○○
上列受處分人因違反道路交通管理處罰條例案件，對於交通部公
路總局臺北區監理所中華民國98年3 月23日所為之處分（原處分
案號：北監自裁字裁40-Z00000000號），聲明異議，本院裁定如
下：
    主  文
異議駁回。
    理  由
一、原處分意旨略以：異議人即受處分人甲○○於民國98年1 月
    31日凌晨4 時42分許，駕駛車牌號碼7011－TK號自用小客車
    ，行經國道三號北向253.5 公里處，因「汽車行駛高速公路
    ，速度超過規定最高速限」（限速110 公里，經雷射槍測定
    時速127 公里，超速17公里，測距243 公尺）之交通違規，
    經內政部警政署國道公路警察局第七警察隊名間分隊警員依
    違反道路交通管理處罰條例第33條第1 項第1 款規定當場製
    單舉發，嗣原處分機關於98年3 月23日以北監自裁字裁40-Z
    00000000號裁決書，裁處其罰鍰新臺幣（下同）3,000 元，
    並依第63條記違規點數1 點等語。
二、異議意旨略以：伊於凌晨3 、4 點之間行經北二高北向車道
    ，當時並未超速，而前方另有一TOYOTA廠牌Altis 型之黑色
    自小客車疾駛，不無誤判之可能；又該路段無裝設路燈，警
    員是否有在該路段進行雷射槍偵測測試、有無進行200 公尺
    校正測試、偵測有無瞄準大牌等情形，均屬不明，則有可能
    因人為操作疏失而發生誤判；再者雷射槍測速於該時段可能
    受到車流量影響，且未具照相功能，並無照片可以證明伊駕
    駛之車輛有超速之事實，故伊對於原處分不服，爰依法聲明
    異議請求撤銷原處分云云。
三、按行車速度，依速限標誌或標線之規定，道路交通安全規則
    第93條定有明文。復按汽車行駛高速公路及快速公路，應依
    速限標誌指示，高速公路及快速公路交通管制規則第5 條亦
    有規定。再按汽車行駛於高速公路、快速公路或設站管制之
    道路，不遵使用限制、禁止、行車管制及管理事項之管制規
    則而行車速度超過規定之最高速限或低於規定之最低速限者
    ，處汽車駕駛人3,000 元以上6,000 元以下罰鍰，道路交通
    管理處罰條例第33條第1 項第1 款規定甚明。又依同法第63
    條第1 項第1 款規定，汽車駕駛人違反道路交通管理處罰條
    例第33條第1 項之規定者，應記違規點數1 點。
四、經查：
(一)異議人甲○○於98年1 月31日凌晨4 時42分許，駕駛車牌號
    碼7011－TK號自用小客車，行經國道三號北向253.5 公里處
    ，經內政部警政署國道公路警察局第七警察隊名間分隊警員
    認有「汽車行駛高速公路，速度超過規定最高速限」（限速
    110 公里，經雷射槍測定時速127 公里，超速17公里，測距
    243 公尺）之交通違規情事，而予當場攔停舉發，嗣經原處
    分機關即交通部公路總局臺北區○○○○○道路交通管理處
    罰條例第33條第1 項第1 款及依同條例第63條第1 項第1 款
    規定裁處異議人罰鍰3,000 元，並記違規點數1 點等情，有
    卷附內政部警政署國道公路警察局舉發違反道路交通管理事
    件通知單、交通部公路總局臺北區監理所於98年3 月23日以
    北監自裁字裁40-Z00000000號裁決書各1 份附卷可稽（見本
    院卷第5 、6 頁）。
(二)就上開違規事實，業據證人即本件實施測速及攔查之內政部
    警政署國道公路警察局第七警察隊名間分隊警員李宗達於本
    院調查時證稱：「當天測速地點在國道三號北上253.5 公里
    的避車彎執行測速。在違規單之時間、地點測到駕駛人違規
    超速127 公里，駕駛人行駛內側車道，沒有其他車輛，因為
    在夜間，車輛較少。測到之後，我叫我旁邊同事許銘峰打開
    警示燈，我看他的車牌號碼和車型後，就上車以車攔車的方
    式，將該車攔停，請駕駛人出示駕照、行照，依法舉發違規
    超速。因為我人站在車外，所以一測到數據後該數字就不會
    浮動。當時車流量少，氣候正常。我們出勤之前會對雷射槍
    作檢測動作，該支雷射槍是從98年1 月使用至今。雷射槍作
    測定絕對要穩定，因為如果不穩定時，是根本沒有數據。」
    等語詳實（見本院卷第24頁）；另證人即同時執勤之警員許
    銘峰於本院調查時證述：「當時我與李宗達在執行職務，我
    們在國三號北上253.5 公里執行測速勤務，李宗達負責拿雷
    射槍進行測速，我是負責在車內副駕駛座聽無線電與開警示
    燈。李宗達測到超速，告訴我開啟警示燈，過一會他就上車
    ，跟我說內線車到那台車超速，我就看到一台車從內線經過
    ，我們就尾隨上去。李宗達打到雷射槍會攔停，且會記住車
    型、顏色及哪一個車道，然後尾隨上去，攔停後跟駕駛人拿
    駕照、行照時，雷射槍數據會給駕駛人看，然後李宗達到副
    駕駛座把駕照、行照拿給我時，有一併給我看雷射槍數據。
    當時清晨4 點多，氣候晴天。雷射測速儀檢定合格證明書上
    面型號就是我們當時使用的雷射槍，當時駕駛人有疑義，我
    想他會到監理機關申訴，所以我就把雷射槍編號寫在第二聯
    就是移送聯上。」等語明確（見本院卷第22頁）。又證人即
    警員李宗達、許銘峰所隸屬之內政部警察署國道公路警察局
    第七警察隊內所使用之雷射測速器，係依規定送經濟部標準
    檢驗局檢驗合格，並均在有效期間內使用。其中據證人所證
    述於違規當日用以確認異議人違規行為之雷射槍測速儀器，
    業經經濟部標準檢驗局於97年10月20日檢定合格在案（檢定
    合格單號碼：M0GB0000000） ；且執勤人員係經由該測速器
    ，針對單一車輛進行鎖定測速，測速槍上有一瞄準鏡，測速
    時係以瞄準鏡之雷射光點，對準單一受測車輛進行測速。不
    論該車行駛何車道，以測速槍瞄準所測之車，即可測得車速
    ，其所測得之速度及測距值，立即顯示於面板上，不受其他
    車輛干擾，惟該測速儀器未配置拍照功能等情，此有內政部
    警政署國道公路警察局第七警察隊98年3 月5 日公警七交字
    第0980770512號函及函附經濟部標準檢驗局97年10月21日出
    具之雷射測速儀檢定合格證書（規格：200Hz 非照相式、型
    號：PRO-LITE、器號：LP02279 、檢定日期：97年10月20日
    、有效期限：98年10月31日）各1 紙在卷可稽（見本院卷第
    9-11頁）。而本件舉發人員本身即為國道高速公路警察局警
    員，執行高速公路交通違規稽查工作為其專有職務，就儀器
    之操作實施已有相當的教育訓練，應可排除人為操作疏失之
    可能性；故異議人當時超速行車經警員察覺後，輔以科學儀
    器測得其違規行為，是該雷射測速槍之準確性，應無可疑，
    且其偵測方式亦無與其他車輛產生混淆誤認之虞，其偵測結
    果應屬可信。
(三)再警員舉發交通違規，係道路交通管理處罰條例所規定之職
    權行使。按汽車超速行駛此類違規行為之取締，依其違規行
    為本質，本多係在瞬間發生，通常多委由當場執行取締違規
    公務員之認識與判斷，必須為立即之取締作為，此為達成維
    持交通秩序目的所必要，且此種立即性之舉發違規，因警員
    或有未能於發現之際及時攝影取證，事實上亦僅能仰賴舉發
    警員依測速槍測定違規車輛行車速度暨其目視違規整體情形
    而認定之。此係因執行職務之公務員，通常多具有一定之考
    選資格與專業訓練，且其執法之對象係不特定大眾，故其立
    場經立法機關推定，應具有客觀、中立與公平之特質，而無
    故意偏頗之虞，是此種逕由公務員所為之事實認定，除非有
    其他積極證據，足資認定公務員於執行職務時，有故意或過
    失侵害人民權利之情形，或處分本身有重大明顯之瑕疵而應
    予撤銷者外，否則本於行政目的達成之必要與公權力之尊重
    、公信力之維持，司法機關宜予尊重。復衡以交通警員製單
    舉發違反道路交通管理處罰條例所列之違規事實，本質上為
    行政處分，係公務員基於職務上權力，依法就特定之具體事
    件所為具有公法上效果之單方行政行為，基於公務員為公法
    上行為具有公信力之原則，該行政處分當可被推定為真正，
    其據以依法處分之事實認定亦為正確無誤，本此公信原則，
    乃立法者賦予行政機關制定違反道路交通事件統一裁罰標準
    及處理細則，使值勤警員得當機處分以維護交通秩序、安全
    之行政目的；反之，若謂公務員一切行政行為均需預留證據
    以證其實，則國家行政勢必窒礙難行，據此，刑事訴訟法就
    犯罪證據有關之規定中，與行政秩序罰之交通違規裁罰本旨
    不合之部分，自不在準用之列。異議人雖辯稱本件未有採證
    照片，惟其並未能提出上開2 名警員有何捏造事實之情事。
    況本件違規地點係在國道高速公路上，警員執行勤務時較一
    般平面道路具有更高度危險性，是實無從另課予警員再行預
    留證據拍照等法無明文規範之義務。職是，本件現場舉發警
    員與異議人素昧平生，並無仇隙，衡情該2 名舉發之警員當
    無干冒偽證罪之風險設詞攀誣、濫予舉發之理，而異議人既
    未能提出足以證明該舉發警員有捏造事實、違法取締情事之
    證據，則執勤警員本其維護交通秩序、安全職責所為之舉發
    ，自應受到合法、正確之推定。從而依其等證述內容，輔以
    證人許銘峰於本院調查時庭呈當時之舉發經過錄音光碟，已
    堪認定異議人確有上開違規事實無訛，異議人仍企圖執前詞
    置辯，否認違規等情，無非屬事後卸責之舉，自不足採。
五、綜上所述，本件異議人駕駛車牌號碼7011－TK號自用小客車
    ，於上揭時、地，確有「汽車行駛高速公路，速度超過規定
    最高速限」（限速110 公里，經雷射槍測定時速127 公里，
    超速17公里，測距243 公尺）之違規事實。原處分機關依道
    路交通管理處罰條例第33條第1 項第1 款、第63條第1 項第
    1 款及違反道路交通管理事件統一裁罰基準表之規定，裁處
    異議人罰鍰3,000 元，並記違規點數1 點，核無違誤，本件
    異議為無理由，應予駁回。
據上論斷，應依道路交通管理處罰條例第87條第2 項，道路交通
案件處理辦法第19條，裁定如主文。
中    華    民    國    98    年    7     月    28    日
                    交通法庭  法  官  陳海寧
以上正本證明與原本無異。
如不服本裁定應於送達後5日內向本院提出抗告狀。
                              書記官  潘佳欣
中    華    民    國    98    年    7     月    28    日


司法院資訊處製作；財團法人民間司法改革基金會備份。
